臺灣高等法院民事裁定　　　　　　　　 100年度抗字第1028號
抗　告　人　洪聰喜
抗告人因與相對人賴美智間假處分事件，對於中華民國100年6月
15日臺灣板橋地方法院100年度全字第122號裁定提起抗告，本院
裁定如下：
    主  文
抗告駁回。
原裁定主文第一項所命抗告人供擔保之金額應減為新臺幣貳拾柒
萬捌仟元。
抗告訴訟費用由抗告人負擔。
    理  由
一、按債權人聲請假處分，應釋明假處分之原因；又釋明如有不
    足，而債權人陳明願供擔保者，法院得定相當之擔保，命供
    擔保後為假處分；又假處分之原因雖經釋明，法院亦得命債
    權人供擔保後為假處分，民事訴訟法第533條前段、第526條
    第1項、第2項、第3項分別定有明文；又法院定擔保金額而
    為准許假處分之裁定者，該項擔保係備供債務人因假處分所
    受損害之賠償，其數額應依標的物受假處分後，債務人不能
    利用或處分該標的物所受之損害額定之，非以標的物之價值
    為依據（最高法院19年抗字第258號、63年台抗字第142號判
    例意旨參照）；又法院就債務人因假處分所受損害命債權人
    預供擔保者，其金額之多寡應如何認為適當，原屬於法院職
    權裁量之範圍，雖非當事人所可任意指摘，惟抗告法院仍得
    依職權認定該擔保金是否相當，予以提高或降低（最高法院
    85年度台抗字第381號裁判意旨參照）。
二、本件抗告人於原法院聲請意旨略以：第三人謝宗議與其前配
    偶陳佳均向伊借款新臺幣（下同）1,241萬65元作為投資房
    地產之用，並將彼等所投資之不動產即新北市○○區○○路
    18 號6樓房屋及坐落基地即新北市○○區○○段473地號土
    地（面積230.4平方公尺、權利範圍197/10,000）（下稱系
    爭房地）借名登記在第三人陳輔祥名下。經伊多次向彼等催
    討借款，均未獲置理，伊乃對之提起返還借款訴訟，並經原
    法院98年度重訴字第127號判決判命第三人謝宗議與陳佳均
    應給付伊1,237萬5,065元，詎彼等竟基於通謀虛偽意思表示
    ，於民國98年7月31日將系爭房地所有權移轉登記在相對人
    名下，經伊再對第三人陳輔祥及相對人提起塗銷所有權移轉
    登記訴訟，而由本院99年度上易字第979號判決判命相對人
    應將系爭房地所有權移轉登記予第三人陳輔祥，再由第三人
    陳輔祥移轉登記予第三人謝宗議，因恐相對人將登記於其名
    下之系爭房地再行轉讓、脫產，致伊請求標的之現狀變更，
    日後有不能或甚難強制執行之虞等情，爰聲請就系爭房地為
    保全處分，並提出切結書、新北市板橋地政事務所民眾閱覽
    異動索引、原法院98年度重訴字第127號民事判決、本院99
    年度上易字第979號民事判決等件以為釋明（見原法院卷第6
    至19頁），及陳明願供擔保以補釋明之不足。原法院以抗告
    人就其請求已為相當之釋明，但就假處分之原因則未盡釋明
    之責，因而裁定准抗告人供擔保1,237萬5,065元後，相對人
    就系爭土地不得為讓與、設定抵押、出租及其他一切處分行
    為(下稱系爭假處分)。
三、抗告意旨則以：系爭房地客觀上有日後甚難強制執行之虞之
    事由，伊已善盡釋明義務，縱認伊未盡釋明之責，原裁定命
    伊供擔保之金額，係以伊對第三人謝宗議、陳佳均所得請求
    之借貸金額1,237萬5,065元為據，顯與最高法院63年台抗字
    第142號判例意旨相違，其金額亦屬過高，爰請准予酌減等
    語。
四、經查，原裁定既認定抗告人就假處分之原因未盡釋明之責，
    則其命抗告人為相對人供擔保後為系爭假處分，揆諸首揭說
    明，自無不合，是抗告意旨仍執前詞指摘原裁定此部分不當
    ，聲明廢棄，為無理由。惟相對人因系爭假處分所受之損害
    ，無非係其無法及時利用或處分系爭房地之利益，茲以上開
    另件塗銷所有權移轉登記訴訟判決確定所需時間為1年（即
    以各級法院辦案期限為據，第三審為1年─見本院卷第13頁
    ），及第三人陳輔祥於95年7月26日以系爭房地為華泰商業
    銀行股份有限公司設定最高限額抵押權所擔保之債權總金額
    為336萬元，有土地暨建物登記謄本可稽（見本院卷第10、
    12 頁），依此估算系爭房地應具有336萬元之市值。是相對
    人因系爭假處分致無法及時利用或處分系爭房地所受之法定
    利息損失為16萬8,000元【計算式：336萬元×5%×1（年）
    ＝16萬8,000元】，再經斟酌系爭房地經系爭假處分後，因
    延後處分所可能遭受之風險以11萬元估算(參酌第三人謝宗
    議在上開另件塗銷所有權移轉登記訴訟中證稱相對人於98年
    間係以325萬元之價格購入系爭房地等語，較諸系爭房地之
    市值336萬元，存在11萬元之價差─見原審卷第17頁背面)等
    情，因認抗告人為相對人供擔保之金額，以27萬8,000元(計
    算式：16萬8,000元＋11萬元＝27萬8,000元)為適當，原裁
    定逕以抗告人對人第三人謝宗議、陳佳均之債權額1,237萬
    5,065元酌定擔保金額，尚有未洽，揆諸首揭說明，自應由
    本院依職權降低擔保金額如主文第二項所示。
五、爰依民事訴訟法第495之1第1項、第449條第1項、第95條、
    第78條，裁定如主文。
中    華    民    國   100    年    7     月    29    日
                    民事第十二庭
                        審判長法  官  吳謀焰
                              法  官  李昆曄
                              法  官  許紋華
正本係照原本作成。
本裁定除以適用法規顯有錯誤為理由外，不得再抗告。如提起再
抗告，應於收受後10日內委任律師為代理人向本院提出再抗告狀
。並繳納再抗告費新台幣１千元。
中    華    民    國   100    年    8     月    1     日
                              書記官  廖逸柔